臺灣高雄地方法院刑事判決　　　　　　　　　　　　　九十一年度易字第八七二號
　　公　訴　人　臺灣高雄地方法院檢察署檢察官
　　被　　　告　乙○○
右列被告因違反勞動基準法案件，經檢察官提起公訴（九十一年度偵字第二八０一號
），本院判決如左：
    主  文
乙○○違反勞工因遭遇職業災害而致傷害之醫療期間，雇主不得終止契約之規定，處
罰金貳萬元，如易服勞役，以參佰元折算壹日。
    事  實
一、乙○○係設址在高雄縣湖內鄉○○路三四五號一樓建彰煤氣灌裝行負責人，自民
    國八十八年七月十四日起僱用丙○○從事駕車載送瓦斯鋼瓶之工作，乙○○係勞
    動基準法第二條第二款所稱僱用勞工之事業主之雇主，丙○○係勞動基準法第二
    條第一款所稱受雇主僱用從事工作獲致工資之勞工。丙○○於九十年九月二日在
    工作中因搬運瓦斯鋼瓶不慎受傷，致受有左橈骨端骨折之傷害，乙○○竟於丙○○遭遇職業災害致受傷之醫療期間，於九十年九月五日違反勞動基準法第十三條
    勞工因遭遇職業災害而致傷害之醫療期間，雇主不得終止契約之規定，終止與丙○○之勞動契約。嗣經丙○○向高雄縣政府申請勞資爭議調解，仍未能成立調解
    。
二、案經高雄縣政府函送台灣高雄地方法院檢察署檢察官偵查起訴。
    理  由
一、訊據被告乙○○矢口否認有何違反不得在勞工醫療期間終止勞動契約之事實，辯
    稱：丙○○工作不力，載送鋼瓶至檢驗廠，但不卸貨接受檢驗，又弄壞客戶之物
    品，開關亦不關好，且私自調換客戶之鋼瓶等情事，我於九十年八月二十日告知
    丙○○工作至九十年八月底為止，以後不用來上班，並於九十年八月底親自交付
    資遺費新台幣（下同）三萬元給丙○○收受，但他未經我同意，擅自於九十年九
    月一、二日至公司，於九十年九月二日自行引導我兒子甲○○至客戶處，雖然丙○○於九十年九月二日受傷，但當時他已經離職，我並未違反勞動基準法之規定
    ，在他受傷期間終止勞動契約云云。經查：
  (一)被告係設址在高雄縣湖內鄉○○路三四五號一樓建彰煤氣灌裝行負責人，其營業
    項目為：一液化石油煤氣分裝儲存業務二液化石油氣買賣銷售業務三高壓氣體（
    液化石油氣）之容器儲存（桶裝瓦斯）三液化石油氣爐具及附屬材料之買賣五前
    項產品進出口貿易之業務，此有營利事業登記抄本一份附卷可參。自民國八十八
    年七月十四日起僱用勞工丙○○從事駕車載送瓦斯鋼瓶之工作，為被告於本院審
    理中所自承，被告開設健彰煤氣灌裝行，其主要經濟活動為液化石油煤氣分裝儲
    存業務，屬於中華民國行業標準分類中第D大類（水電燃氣類）之4200細類（氣
    體燃料供應業），此有高雄縣政府九十一年二月二十五日府勞動字第0910030630
    號函附卷可憑，被告係勞動基準法第二條第二款所稱僱用勞工之事業主之雇主，
    丙○○則勞動基準法第二條第一款所稱受雇主僱用從事工作獲致工資之勞工，應
    可認定。又勞工袁健評於九十年九月二日受傷，被告於九十年九月五日約止勞動
    契約等情，業據丙○○於偵訊及本院審理中迭次指訴：我於九十年九月二日工作
    時受傷，當天先到奇美醫院，之後又到高新醫院就醫，高新醫院預估要治療三個
    月，乙○○通知我於九十年九月五日前去領取九十年八月份薪資時，突然交給我
    資遣費三萬元等語綦詳。雖被告辯稱勞工袁健評工作不力，載送鋼瓶至檢驗廠，
    但不卸貨接受檢驗，又弄壞客戶之物品，開關亦不關好，且私自調換客戶之鋼瓶
    一節，然據證人即合興鋼瓶檢驗廠負責人梁智強於告訴人訴請被告給付資遣費民
    事訴訟（本院岡山簡易庭九十年度岡簡字第四０九號）於本院審理中到庭結證：
    丙○○為健彰煤氣行司機，負責開車送鋼瓶至檢驗廠檢驗，丙○○送到檢驗廠後
    ，我也會幫忙搬鋼瓶，但丙○○卸鋼瓶之動作較慢，每月約負責送三至四次，健
    彰煤氣行亦有其他司機負責送鋼瓶，但袁建運送次數較多，若我發現送貨單上記
    載之鋼瓶公司名稱、數量與實際送貨之數量不同時，我會要求退回，但我不負責
    核對鋼瓶之新舊，丙○○送貨間，乙○○有反映袁健評送回之鋼瓶與送出之鋼瓶
    新舊不符，袁健評送貨時，乙○○反應鋼瓶新舊不符之比率較其他司機為高，我
    最後一次是於九十年二月二十三日發現鋼瓶與清單不符而退回等語明確，並經本
    院調閱本院九十年度岡簡字第四０九號核閱屬實。是以依證人梁智強之證詞可知
    ，證人梁智強既不負責核對鋼瓶新舊是否相符，雖曾接獲被告反應鋼瓶遭調換，
    但證人梁智強並不能證明丙○○確有調換新舊鋼瓶之違反勞動契約之情事。另依
    證人梁智強之證詞，亦僅能證明丙○○卸貨動作較慢，但不能證明丙○○確有不
    幫忙卸貨或損壞物品、未關好開關之情事，據此亦不能證明丙○○確有違反勞動
    契約之情事。據此，被告本於片面終止勞動契約而給付袁健評資遣費三萬元，不
    能據以認定丙○○合意與被告終止勞動契約。
  (二)又被告係於九十年八月底或九十年九月五日交付資遣費三萬元予丙○○，及被告
    有無於九十年八月二十日明確告知丙○○工作至九十年八月底為止一節，被告與
    勞工袁健評雙方各執一詞，雖證人即被告之子媳嚴淑美於本院審理中證述：乙○○於九十年八月中旬叫我寫好丙○○資遣費三萬元之薪資袋，我於九十年九月二
    日至公司見到已離職之丙○○還在公司，與丙○○發生爭吵，九十年九月五日我
    發薪水時自行作主，未經乙○○之同意，為了息事寧人私下墊付九月一日及九月
    二日二天二千元薪資給丙○○等語（本院九十一年四月二十三日訊問筆錄），另
    證人即被告之子甲○○亦證稱：丙○○已於九十年八月底離職，丙○○自己於九
    十年九月二日主動幫我帶路去找客戶等語（本院九十一年四月十一日訊問筆錄）
    ，然勞工丙○○既無違反勞動契約之情事，已如前述，無論被告於何時片面終止
    勞動契約，均對勞工丙○○不生任何效力，況被告於本院審理中陳明：公司帳目
    需經我過目，我交待嚴淑美將丙○○的薪資計算至九十年八月底等語，而證人嚴
    淑美亦證稱：我負責計算員工薪資，寫妥薪資袋，再交給被告等語明確，復由證
    人嚴淑美製作之九十年八月份薪資袋觀察，其上除記載丙○○應領取之九十年八
    月份薪資外，另加計九月一日及九月二日薪資共二千元，足證建彰煤氣分裝行由
    被告負責經營，且財務、員工薪資等事務均由被告親自管理，若非丙○○於勞動
    契約有效期間內，確實上班工作，身為被告子媳之證人嚴淑美豈會擅自作主，未
    經被告同意自行墊付九十年九月一日及九月二日薪資予丙○○之理。再者，若丙○○已被告知工作至九十年八月底，且同意於九十年八月底終止勞動契約，豈會
    於九十年九月一日及九月二日繼續至公司工作，尚且於九十年九月二日與證人即
    被告之子甲○○一起前往客戶處，甚且從事搬運鋼瓶之工作，證人嚴淑美、甲○○上開有利被告之證詞，當係迴護被告之詞，委無可採。據上各情，被告辯稱其
    已於九十年八月二十日明確告知丙○○工作至九十年八月底為止，並於九十年八
    月底給付丙○○資遣費三萬元等情，顯與事實不合，不足採信，丙○○指訴其於
    九十年九月二日在勞動契約存續中，因搬運瓦斯鋼瓶不慎受傷，被告於九十年九
    月五日終止與丙○○勞動契約，應可採信。
  (三)丙○○於九十年九月二日於搬運瓦斯鋼瓶時，因職業災害受有左橈端骨折之傷害
    ，在高新醫院接受治療需三個月始能治癒等情，此有奇美醫學中心診斷證明書、
    奇美醫院九十一年二月二十五日九一奇醫字第0721號函附病情摘要、成功大學醫
    學院附設醫院九十一年二月十八日九一成附醫醫事字第1491號函、高新醫院診斷
    證明書、高新醫院九十一年三月五日高新人字第91011號函附病歷摘要表各一份
    、門診掛號收據九紙、奇美醫院收據收據二紙、高新醫院收據一紙在卷可證。足
    認被告於勞工丙○○因遭遇職業災害而致傷害之醫療期間，雇主不得終止契約之
    規定，竟於勞工袁健評九十年九月二日因職業災害受傷後，於醫療期間中之九十
    年九月五日終止勞動契約，其違反勞動基準法第十三條之事實，罪證明確，犯行
    堪以認定。
二、被告乙○○違反勞動基準法第十三條勞工因遭遇職業災害而致傷害之醫療期間，
    雇主不得終止契約之規定，核其所為，係犯同法第七十八條之罪（公訴人雖未於
    起訴書援引被告違反勞動基準法第十三條之規定，惟已於九十一年五月一日更正
    為勞動基準法第十三條之規定，此有檢察官更正書一份在卷可憑）。爰審酌被告
    身為雇主，無視於勞工權益之保障，不知加強勞雇雙方關係，以促進社會與經濟
    發展，挾其經濟強者之優勢，於勞工因職業災害受傷醫療期間，違反規定終止勞
    動契約，復於犯後飾詞否認等一切情狀，量處如主文所示之刑，並諭知易服勞役
    之折算標準。
三、公訴意旨另認：被告乙○○在勞工丙○○搬運瓦斯鋼瓶不慎受傷後，無故終止與
    丙○○之勞動契約後，未依勞動基準法第十七條之規定發給資遣費，因認被告違
    反第十七條之規定，係犯同法第七十八條之罪嫌云云。經查：
  (一)按勞動基準法第十七條係規範雇主依同法第十一條（有歇業或轉讓，或虧損或業
    務緊縮時，或不可抗力暫停工作在一個月以上時，或業務性質變更，有減少勞工
    之必要，又無適當工作可供安置時，或勞工對於所擔任之工作確不能勝任情事之
    一人時，得不經預告終止勞動契約），或依同法第十三條但書（雇主因天災、事
    變或其他不可抗力致事業不能繼續，經報主管機關核准者，勞工在第五十條之規
    定停止工作期間或第五十九條規定之醫療期間，始得終止勞動契約）之規定終止
    勞動契約者，雇主始負有發給勞工資遣費之義務，如拒不發給，即得因違反該條
    之規定，而依同法第七十八條論處。本件公訴人認被告係雇主，於勞工丙○○搬
    運瓦斯鋼瓶不慎受傷後，無故終止勞動契約後，拒不發給資遣費，認其違反勞動
    基準法第十七條之規定，應依同法第七十八條規定處罰。然查，雇主無故辭退勞
    工，係雇主片面違反勞動契約或勞工法令，僅生勞工得依同法第十四條第一項第
    六款之規定，不經預告終止勞動契約之法律效果，與同法第十七條所規定雇主依
    法得終止勞動契約，於終止後拒不給付資遣費之情形有別，自難以該罪相繩。
  (二)又雇主違反勞動契約或勞工法令，勞工得不經預告終止勞動契約，依同法第十條
    第四項之規定，準用同法第十七條之結果，雇主仍需依第十七條之標準給付資遣
    費，惟此係屬民事責任之準用，基於罪刑法定主義原則，自難認於刑事責任部分
    亦發生準用之效果。至於雇主依法得終止勞動契約，但於終止後拒不給付資遣費
    之情形，較諸無故辭退勞工後拒不給付資遣費之情節為輕，但勞動基準法第七十
    八條僅就前者設刑事處罰之明文，立法上固有失輕重，惟勞動基準法第十四條已
    慮及若雇主無故片面終止勞動契約，不生任何法律上之效力，並將勞動契約之終
    止權歸屬勞工，使其得選擇繼續工作或終止契約，對勞工之保障尚稱周全，上開
    刑罰規定之失衡，或因立法疏漏，但本於罪刑法定主義原則，勞動基準法既對此
    情形未設刑事處罰，自難課以刑事責任。
  (三)茲因公訴人認被告違反勞動基準法第十七條之規定發給資遣費，因認被告涉犯同
    法第七十八條之罪，與公訴人前開認被告違反同法第十三條，涉犯同法第七十八
    條之罪，經本院論罪科刑部分，為單純一罪之同一案件，本院爰不另為無罪之諭
    知，附此敘明。
四、據上論斷，應依刑事訴訟法第二百九十九條第一項前段、勞動基準法第七十八條
    、刑法第十一條前段、第四十二條第二項、罰金罰鍰提高標準條例第二條，判決
    如主文。
本案經檢察官陳碧霞到庭執行職務。
中      華      民      國      九十一      年      六    月    十八    日
                                  臺灣高雄地方法院刑事第四庭
                                      法  官  張  桂  美
右正本證明與原本無異。
如不服本判決，應於判決送達後十日內，向本院提出上訴狀。
                                      書記官  吳  金  霞
中      華      民      國      九十一      年      六    月    十八    日
參考法條：勞動基準法第七十八條。
違反第十三條、第十七條、第二十六條、第五十條、第五十一條或第五十五條第一項
規定者，處三萬元以下罰金。
